【裁判字號】    99,事聲,123
【裁判日期】    991221
【裁判案由】    聲明異議
【裁判全文】
臺灣嘉義地方法院民事裁定             99年度事聲字第123號
聲明異議人  景煬企業有限公司
法定代理人  蔡宗良
相  對  人  方志盛
上列當事人間聲請發支付命令事件，聲明異議人對於民國99年11
月24日本院99年度司促字第8049號所為之裁定提出異議，本院裁
定如下：
    主  文
異議駁回。
異議程序費用由聲明異議人負擔。
    理  由
一、按「當事人對於司法事務官處理事件所為之終局處分，得於
    處分送達後十日之不變期間內，以書狀向司法事務官提出異
    議。但支付命令之異議仍適用第518條及第519條之規定。司
    法事務官認前項異議有理由時，應另為適當之處分；認異議
    為無理由者，應送請法院裁定之。法院認第1 項之異議為有
    理由時，應為適當之裁定；認異議為無理由者，應以裁定駁
    回之。前項裁定，應敘明理由，並送達於當事人」，民事訴
    訟法第240條之4定有明文。查相對人前聲請本院以99年度司
    促字第8409號對聲明異議人核發支付命令，該支付命令於民
    國99年9月7日確定在案。聲明異議人於99年11月19日具狀對
    上開支付命令聲明異議，本院司法事務官則以異議已逾20日
    法定期間為由，於99年11月24日以本院99年度司促字第8049
    號裁定駁回其異議，該裁定則於99年11月29日送達異議人，
    有本院送達證書在卷可稽。聲明異議人不服前開駁回異議之
    裁定，乃於99年12月3 日聲明異議，司法事務官認其異議為
    無理由，送請本院為裁定，經核聲明異議人對本院99年11月
    24日本院99年度司促字第8049號裁定提起異議，未逾法定期
    間，合先敘明。
二、異議意旨略以：對於99年7 月27日所發之支付命令，及該支
    付命令已於同年8月4日寄存於嘉義縣警察局布袋分局布袋派
    出所一事，係因聲明異議人公司已於同年9 月4日辦理歇業，
    其法定代理人自同年2 月10日出國至今未返國，因此無法有
    效簽收支付命令，法定代理人之父蔡文木乃係因知為法院書
    件，不敢隨意代為領取。直至嘉義縣警察局布袋分局警員通
    知必須領回該信件，才由異議人法定代理人之父蔡文木於同
    年11 月8日至該分局領回後，才得知此案件存在。對於該未
    領取之支付命令發生送達效力，此乃因聲明異議人對於法院
    書件送達時效及情況不瞭解所致，否則豈有得知如此不實之
    債務存在，還置之不理之事？故聲明異議人於領取支付命令
    後，已於法定20日之不變期間內提出異議，並未逾法定異議
    期間，爰依法提起異議等語。
三、經查：
(一)按債務人於支付命令送達後，逾20日之不變期間始提出異議
    者，法院應以裁定駁回之，民事訴訟法第518 條定有明文。
    次按送達不能依民事訴訟法第136條、第137條規定為之者，
    得將文書寄存送達地之自治或警察機關，並作送達通知書兩
    份，一份黏貼於應受送達人住居所、事務所、營業所或其就
    業處所門首，另一份置於該送達處所信箱或其他適當位置，
    以為送達；又寄存送達，自寄存之日起，經10日發生效力，
    民事訴訟法第138條第1項、第2項，亦分別定有明文。
(二)本件相對人即債權人方志盛以聲明異議人即債務人積欠票款
    共計新台幣50萬元為由，依督促程序向本院聲請對聲明異議
    人發支付命令，經本院民事庭司法事務官於99年7 月27日作
    成99年度司促字第8049號支付命令，上開支付命令因郵務人
    員於聲明異議人之公司地址及法定代理人戶籍地址，未獲會
    晤聲明異議人之法定代理人，亦無受領文書之同居人或受僱
    人，乃於99年8月4日依法將該支付命令寄存於聲明異議人公
    司所在地及法定代理人戶籍地之嘉義縣警察局布袋分局布袋
    派出所，並作送達通知2份，1份黏貼於應受送達人住居所門
    首，另1 份置於該送達處所信箱或其他適當位置，以為送達
    等情，有卷附之有限公司變更登記表、戶籍謄本及本院送達
    證書在卷可憑。揆諸前開法條規定，該支付命令已於寄存送
    達後10日即99年8 月14日合法送達，故計算20日之異議不變
    期間，應計至99年9月3日為止。惟聲明異議人遲至99年11月
    19日始對上開支付命令提出聲明異議，有本院收文戳章附卷
    可參，是聲明異議人提起異議顯已逾20日之法定期間，其對
    前揭支付命令聲明異議，於法未合，自應予駁回。
(三)至於聲明異議人雖辯稱公司已於99年9 月14日辦理歇業，且
    法定代理人出國迄今尚未歸國，無法有效簽收支付命令書件
    ，且不知未領取之支付命令已發生送達效力云云，並提出財
    政部臺灣省南區國稅局嘉義縣分局函文准予備查暫停營業之
    影本為憑。惟查，依上揭民事訴訟法第138條第2項規定，該
    項送達自99年8月4日寄存之日起經10日即已發生效力，亦即
    法定異議期間，因寄存送達發生效力即開始起算，不因聲明
    異議人有無領取或何時領取，而影響其送達之效力。是聲明
    異議人縱使未前往布袋派出所領取該送達文書，或遲至99年
    11月8 日因布袋分局通知必須領回後始知悉本件支付命令一
    事，對於該支付命令已於99年8 月14日合法送達並起算20日
    法定異議期間之事實，要無影響。聲明異議人辯稱其法定代
    理人出國而無法有效簽收支付命令，或其自99年11月8 日領
    取並知悉本件支付命令後，於99年11月19日聲明異議並未逾
    法定期間云云，皆無足憑採。
(四)從而，本院司法事務官以聲明異議人提起異議已逾20日之法
    定期間，乃裁定駁回聲明異議人對支付命令之聲明異議，核
    無違誤，聲明異議人對該駁回異議之處分提起本件異議，為
    無理由，應予駁回。
四、據上論結，本件異議為無理由，依民事訴訟法第240條之4第
    3項後段、第95條、第78條，裁定如主文。
中    華    民    國    99    年    12    月    21    日
                  民一庭法  官  周俞宏
以上正本證明與原本無異。
如不服本裁定應於送達10日內向本院提出抗告狀，並繳納裁判費
新臺幣1,000元。
中    華    民    國    99    年    12    月    21    日
                        書記官  劉怡欣

司法院資訊處製作；財團法人民間司法改革基金會備份。
